臺灣高等法院交通事件裁定　　　　　　100年度交抗字第470號
抗　告　人
即受處分人　郭振賢
上列抗告人因違反道路交通管理處罰條例案件，不服臺灣基隆地
方法院，中華民國100年3月2日裁定（100年度交聲字第40號），
提起抗告，本院裁定如下：
    主  文
抗告駁回。
    理  由
一、本件原裁定以：
(一)原處分意旨略以：異議人即受處分人郭振賢於民國99年5月5
    日下午1時45分左右，駕駛6G-4810號自用小客車，沿新竹市
    ○○路「由南往北」方向行駛，途經「設有燈光號誌管制」
    中華路與內湖路之Ｙ型交會路口，因不遵守號誌指示「闖紅
    燈」（紅燈直行），為警當場製單舉發，爰依道路交通管理
    處罰條例第53條第1項，裁處異議人罰鍰新臺幣（下同）4,0
    00元，並依同條例第63條第1項第3 款，記違規點數3點等語
    。異議意旨則以：異議人係於「路口號誌顯示『綠燈』」之
    情形下方駕駛車輛通過路口，乃舉發員警竟因肉眼誤判即率
    爾攔停異議人暨對異議人製單舉發（異議人曾當場「拒簽」
    舉發違反道路交通管理事件通知單以示清白），異議人自難
    甘服，爰提起本件異議，求為撤銷原處分等語。
(二)異議人於99年5月5日下午1時45分左右，駕駛6G-4810號自用
    小客車，沿新竹市○○路「由南往北」方向行駛，途經「設
    有燈光號誌管制」之中華路與內湖路之系爭路口，不遵守號
    誌指示「闖紅燈」（紅燈直行）違規事實，除據證人白庭碩
    即本件舉發員警到庭結稱：「（問本件是否係你舉發？舉發
    經過為何？）是我舉發沒錯。當日我是執行金融機構的守望
    勤務，但因主管表示，中華路、內湖路口經常發生車禍，所
    以我當日的勤務包括巡經內湖路、中華路口之時，在中華路
    北上車道進行隨機攔查的交通檢查勤務。我站的位置就在中
    華路北上車道的路旁（庭呈現場圖，包括業已貼製在現場圖
    上的現場照片3 張），我停的位置就如庭呈現場圖之警用機
    車停放位置所示。約莫數分鐘以後，我確定中華路北上南下
    的號誌已轉換為圓形紅燈（該路口的交通號誌只有紅、黃、
    綠3 個時相的變化），我確定路口紅燈亮起以後，又過了三
    秒鐘，我看見異議人駕駛車輛沿中華路北上車道闖紅燈，而
    經過我機車停放的位置，所以我才攔停異議人而對異議人製
    單舉發。（問：你站立的位置，可以清楚辨識路口號誌的時
    相轉換？另可否清楚辨識停止線所在？）都可以。我站立的
    位置既可以清楚辨識路口號誌的時相轉換，也可以清楚辨識
    停止線所在。（問：異議人稱他是綠燈通過停止線，是否如
    此？）異議人所言不實，異議人駕駛車輛是紅燈才通過停止
    線。異議人駕駛車輛當時的前、後確實各有1輛他車，但第1
    輛車（異議人駕駛車輛前方的他車）是黃燈通過路口，至於
    第2輛車（異議人駕駛車輛）、第3輛車（異議人駕駛車輛後
    方的他車）均是紅燈通過停止線而經過路口，所以除了異議
    人以外，尾隨異議人車輛而一併闖紅燈的他車，也被我攔停
    舉發」（原審100年3月1 日訊問筆錄2、3頁）等語明確，並
    有證人白庭碩提出現場示意圖（包括業已黏貼在現場圖上的
    現場照片三張）足考；且細觀上揭現場示意圖（包括業已黏
    貼在現場圖上的現場照片）所示，亦足見證人白庭碩到庭所
    指「其當日攔檢位置，猶足可藉由目視方法明確判斷路口號
    誌之時相變化，甚且猶可藉由目視方法明確辨識停止線之所
    在位置」等情節，尚與事實相符！換言之，證人白庭碩結稱
    其目視判定異議人闖紅燈之上開各節，已無瑕疵可指。
(三)異議人又指本起違規事件「未經員警以科學儀器照相採證」
    云云（參見卷附刑事聲明異議狀所載）；然按警察取締交通
    違規事件，其以科學儀器照相採證者，固然足以據為交通違
    規事實之證明，惟就令囿於當場舉發而未以科學儀器照相採
    證，甚或礙於手動照相而未能即時拍攝違規情節，立法者亦
    未明文限制或排除「舉發警員目睹、耳聞」之證據能力或其
    證述內容對於違規事實之證明力。此觀立法者再再以明文立
    法方式容認執行交通稽查之員警「當場舉發」，暨「當場舉
    發」俱乏相類於「逕行舉發」之採證限制（例如，必須以「
    科學儀器照相採證」等）自明（道路交通管理處罰條例第7
    條、第7條之2規定參照）。據此，取締員警就交通違規事實
    親身經歷見聞，當亦足可恃為此類交通事件違規事實之證據
    ，而要非所有交通違規事件倘未經科學儀器照相採證即一概
    不能恃以認定！細稽證人白庭碩到庭所證上開情節，亦核無
    矛盾、齟齬或違背經驗、論理法則之處，則其所證內容，當
    足供法院憑以判斷、認定違規事實之存在！尤以警察外出執
    行巡邏勤務，究否應按其人數配置相當精密而足可即時採證
    之科學儀器？又相關單位究否應按道路劃設以頻密於各該路
    口安置自動照相設備？非特不容法院擅憑己意涉入審查，尤
    屬立法者授權主管機關得本其職權自為行政裁量之範疇！是
    倘主管機關綜觀政府經費、預算、人員編製，乃至當地治安
    、交通等各項客觀因素為而詳予評估之後，認為巡邏勤務並
    無配置精密儀器之必要，或其相關路口俱無安置自動採證設
    備之需求，本院又何能祇以此類交通違規舉發「未經以科學
    儀器照相採證致未能拍攝到異議人違規畫面」等情詞，即在
    舉發員警到庭所證情節核無矛盾、齟齬暨違背經驗、論理法
    則之情況下，毫無道理的逕將舉發員警之親身見聞排除於此
    類證據之外？至證人白庭碩雖稱：「有路口監視器，但沒有
    照相設備。我有事先調取該路口的監視器查看，但是資料調
    不出來，我不清楚是否因為舉發時間（99年5月5日）距今太
    久，以致畫面被覆蓋，還是因為監視器有故障，才會這樣，
    我有跟分局反應此一情況，但正好碰到分局放假，所以一直
    沒有處理」等語（原審100年3月1日訊問筆錄第3頁），然徵
    諸證人白庭碩續為釋稱：「監視器的保管、保養，都是由裝
    設單位即警察局負責的，我們雖可調閱監視錄影畫面當成辦
    案的參考，但監視器是否故障這件事情，我們也只能跟警察
    局反應，而無權作任何處理」等詞，亦足見系爭路口監視錄
    影畫面壞損之於舉發員警（證人白庭碩）之無可歸責！異議
    人徒憑前詞，空言對員警舉發情節濫加指摘，自非可取。
(四)綜上，本案舉發員警即證人白庭碩到庭所證之各節，既與論
    理法則暨經驗法則無違，復悉有所本而顯非出於員警個人之
    虛設杜撰，兼以本案亦核無員警設詞攀誣或舉發錯誤之事證
    ，則證人白庭碩之到庭所證，自堪據為本案違規情節之認定
    依據。從而，因認異議人於本案所持辯解，尚無可採；異議
    人於前揭時、地，駕駛車輛「闖紅燈」違規事實，應堪認定
    。從而，原處分機關援引首開規定，對異議人為首揭裁處，
    自屬適法，並無違誤，乃駁回本件異議。核無不合。
二、按「汽車駕駛人，行經有燈光號誌管制之交岔路口闖紅燈者
    ，處新臺幣一千八百元以上五千四百元以下罰鍰。」道路交
    通管理處罰條例第53條第1 項，定有明文。且依同條例第63
    條第1項第3 款規定，另應併記違規點數3點。次按「行為人
    有本條例之情形者，應填製舉發違反道路交通管理事件通知
    單，並於被通知人欄予以勾記，其通知聯依下列規定辦理：
    一當場舉發者，應填記駕駛人或行為人姓名、性別、出生年
    月日、地址、身分證統一編號及車主姓名、地址、車牌號碼
    、車輛種類。被查獲之駕駛人或行為人為受處分人時，應於
    填記通知單後將通知聯交付該駕駛人或行為人簽名或蓋章收
    受之；拒絕簽章者，仍應將通知聯交付該駕駛人或行為人收
    受，並記明其事由及交付之時間；拒絕收受者，應告知其應
    到案時間及處所，並記明事由與告知事項，視為已收受。」
    違反道路交通管理事件統一裁罰基準及處理細則第11條第1
    項第1 款定有明文。準此，本案異議人雖因否認違規事實，
    「拒簽」本件舉發違反道路交通管理事件通知單，然舉發員
    警既曾將此「拒簽」事由載明其上（參見卷附舉發違反道路
    交通管理事件通知單影本之所示內容），復已按諸規定製開
    舉發單交由異議人收受，則其舉發程序，依法自應視為業已
    完成。
三、抗告意旨詳如附件。經查，抗告人即受處分人郭振賢於民國
    99 年5月5日下午01時45分左右，駕駛6G-4810號自用小客車
    ，沿新竹市○○路「由南往北」方向行駛，途經「設有燈光
    號誌管制」中華路與內湖路之Ｙ型交會路口，因不遵守號誌
    指示「闖紅燈」（紅燈直行），為警當場製單舉發等情，有
    舉發單可稽，並為抗告人所是認，原審並傳喚員警白庭碩作
    證，依其證詞及所提書證，認定「足見證人白庭碩到庭所指
    【其當日攔檢位置，猶足可藉由目視方法明確判斷路口號誌
    之時相變化，甚且猶可藉由目視方法明確辨識停止線之所在
    位置】等情節，尚與事實相符！換言之，證人白庭碩結稱其
    目視判定異議人闖紅燈之上開各節，已無瑕疵可指」，再依
    抗告人所抗辯，說明本件員警「據此，取締員警就交通違規
    事實親身經歷見聞，當亦足可恃為此類交通事件違規事實之
    證據，而要非所有交通違規事件倘未經科學儀器照相採證即
    一概不能恃以認定！」核與卷內證據資料相合，乃駁回本件
    異議，自無不合。抗告書一至四點所述，並未提出客觀證據
    ，徒以己見主張目視難免偏頗、員警怠疏職守云云，指摘原
    審採證不當，難認可採。至抗告書第五點所指乙節，因抗告
    人逾越應到案期限六十日以上，繳納罰款或逕行裁決處罰者
    ，此與第三項：逾越應到案期限三十日以上六十日以內、第
    二項、第一項者各有不同裁罰標準，有「違反道路交通管理
    事件統一裁罰基準表」可稽，抗告書執為指摘原裁定上開認
    定不當，亦非可採，從而，本件抗告為無理由，應予駁回。
四、據上論結，應依道路交通事件處理辦法第25條，刑事訴訟法
    第412條，裁定如主文。
中    華    民    國   100    年    3     月    31    日
                  刑事第九庭審判長法  官  陳貽男
                                  法  官  許必奇
                                  法  官  蔡聰明
以上正本證明與原本無異。
不得再抗告。
                                  書記官  張郁琳
中    華    民    國   100    年    3     月    31    日